【裁判字號】    98,台附,36
【裁判日期】    980827
【裁判案由】    公共危險
【裁判全文】
最高法院刑事附帶民事訴訟判決    九十八年度台附字第三六號
上  訴  人  甲○○
被 上訴 人  財政部國有財產局台灣中區辦事處彰化分處
法定代理人  鄭俊杰
被 上訴 人  內政部土地測量局
法定代理人  蕭輔導
被 上訴 人  彰化縣政府
法定代理人  卓伯源
被 上訴 人  彰化縣彰化地政事務所
法定代理人  羅銀龍
被 上訴 人  彰化縣花壇鄉公所
法定代理人  曾文勳
被 上訴 人  彰化縣花壇鄉白沙社區發展協會
法定代理人  廖金彰
被 上訴 人  彰化縣花壇鄉農會
法定代理人  鄭三明
被 上訴 人  乙○○
            丙○○
            丁○○
                    7弄19之2號
            戊  ○
            庚○○
            己○○
            辛  ○（即游文棋）
            壬○○
            癸○○
            丑○○
                    23號
            子○○
上列上訴人因與被上訴人等間公共危險案件，不服台灣高等法院
台中分院中華民國九十六年二月十三日第二審刑事附帶民事訴訟
判決（九十六年度附民上字第五號），提起上訴，本院判決如下
：
    主  文
上訴駁回。
    理  由
按刑事訴訟法第五百十一條第一項所謂法院如僅應就附帶民事訴
訟為審判者，專指實體上之審判而言（最高法院二十五年十一月
十日民刑事庭總會決議）。倘其提起之附帶民事訴訟，係經受理
該附帶民事訴訟之法院，認為不合法予以駁回，嗣雖經合法提起
第三審上訴，惟第三審法院如仍認其起訴係不合法時，亦無從就
此為實體上之審判，第三審法院刑事庭即應認其上訴為無理由，
逕以判決駁回之，並無刑事訴訟法第五百十一條第一項前段之適
用（最高法院六十七年十二月十二日六十七年度第十三次刑事庭
庭推總會決議）。次按因犯罪而受損害之人，於刑事訴訟程序得
附帶提起民事訴訟，對於被告及依民法負賠償責任之人，請求回
復其損害；又法院認為原告之訴不合法或無理由者，應以判決駁
回之，分別為刑事訴訟法第四百八十七條第一項、第五百零二條
第一項前段所明定。查本件被訴公共危險罪嫌之被告係上訴人甲
○○，被上訴人財政部國有財產局台灣中區辦事處彰化分處等（
下稱被上訴人等），於該刑事案件中均非被告，亦非依民法負賠
償責任之人，上訴人於刑事訴訟程序對被上訴人等（指除被上訴
人壬○○、癸○○、丑○○、子○○外，下稱壬○○等人部分）
附帶提起本件民事訴訟，於法自有未合，第一審以其起訴不合法
定程式予以駁回，原判決予以維持，駁回上訴人對被上訴人等（
除壬○○等人部分外）在第二審之上訴（除壬○○等人部分及庚
○○外，均係以上訴無理由予以駁回；庚○○部分，則係以未經
第一審裁判，不得提起第二審上訴予以駁回），經核於法均無不
合。上訴意旨執其有土地所有權，有總登記三分之一之土地持分
，因土地流失八百平方公尺左右，又不能耕作，所以與被上訴人
等不斷有糾紛產生，故提出告訴，聲請檢察官會同地政機關人員
至現場履勘、測量，依法將其所有之土地變更為農牧用地，且該
等土地須鄰地同意，始可填土建屋，應由地政相關主管機關督促
等語，指摘原判決違法，自無可採。則本件附帶民事訴訟雖經合
法上訴（指除壬○○等人部分外），惟揆諸上開說明，仍不待另
案移送本院民事庭，應由刑事庭認該等部分之上訴為無理由，逕
以判決駁回之。又本件上訴狀所列之被上訴人壬○○、癸○○、
丑○○、子○○等部分，均未經原審判決，上訴人自不得對此等
部分提起上訴，其就該等部分，遽行提起上訴，顯非合法，均予
駁回。
據上論結，應依刑事訴訟法第四百九十條前段、第三百九十六條
第一項、第五百十一條第一項但書，判決如主文。
中    華    民    國  九十八  年    八    月  二十七  日
                      最高法院刑事第七庭
                          審判長法官  林  永  茂
                                法官  吳  昆  仁
                                法官  蘇  振  堂
                                法官  蕭  仰  歸
                                法官  林  立  華
      本件正本證明與原本無異
                                      書  記  官
中    華    民    國  九十八  年    九    月    三    日
                                                      Ｑ


司法院資訊處製作；財團法人民間司法改革基金會備份。
